臺灣臺中地方法院民事判決　　　　　　 96年度家訴字第363號
原　　　告　乙○○
被　　　告　甲○○
上列當事人間請求確認婚姻無效事件，本院於民國96年11月26日
言詞辯論終結，判決如下：
    主      文
確認原告與被告間婚姻無效。
訴訟費用由被告負擔。
    事實及理由
甲、程序方面
壹、按關於認諾效力之規定，於婚姻事件不適用之。關於訴訟上
    自認及不爭執事實之效力之規定，在撤銷婚姻、離婚或夫妻
    同居之訴，於撤銷婚姻、離婚或拒絕同居之原因、事實，不
    適用之。在婚姻無效或確認婚姻成立或不成立之訴，於婚姻
    無效或不成立及婚姻有效或成立之原因、事實，不適用之，
    民事訴訟法第574條第1項前段、第2項定有明文。
貳、查被告雖對原告主張婚姻無效之聲明與事實為認諾且不爭執
    ，然依前開說明，既不生認諾、不爭執之效力，本院即不得
    本於其認諾或不爭執遽為被告敗訴之判決，合先敘明。
乙、實體方面
壹、原告主張：兩造為讓原告之父安心，而於民國90年1月15日
    向本院辦理公證結婚，然公證結婚後，兩造則各自返家、各
    自生活。兩造僅為完成原告之父之心願，並無結婚之意思，
    公證結婚後未曾同居、未行夫妻之禮，亦無夫妻情感，且兩
    造各有論及婚嫁之人，爰請求確認兩造婚姻無效等語。並聲
    明：求為判決如主文所示。
貳、被告則以：對原告之聲明及主張均同意，亦即為認諾並對原
    告主張之實不爭執等語。
參、得心證之理由
一、按當事人如未履行或未完全履行婚姻要件時，其婚姻既不成
    立，自不發生任何婚姻之法律上效力；然當事人如已達成婚
    姻要件，但如屬法律上規定之禁婚親或為重婚，或為一人同
    時與二人以上結婚或無結婚之實質意思時，則為已成立之婚
    姻，依法應歸於無效，以此為原因，請求法院為確認之判決
    ，即應提起確認婚姻無效之訴。次按婚姻須當事人之婚姻意
    思一致，否則其婚姻為無效，而所婚婚姻意思，乃當事人具
    互相履行婚姻義務，為夫妻共同生活之實質意思，始足當之
    。另按確認法律關係成立或不成立之訴，非原告有即受確認
    判決之法律上利益，不得提起之，民事訴訟法第247條定有
    明文。所謂即受確認判決之法律上利益，係指因法律關係之
    存否不明確，原告主觀認為其法律上地位有不安之危險存在
    ，而此項危險得以對於被告之確認判決除去者。
二、查兩造於90年1月15日在本院公證處禮堂，公開舉行結婚儀
    式，並有2人以上之證人在場，復經本院公證人依公證法作
    成公證書等事實，有結婚公證書在卷可證，自堪信為真實。
    次查證人丙○○結證稱因其父身體不好，其即與原告共同決
    定辦理假結婚讓其父安心；當時由其與原告拜託被告，被告
    亦同意辦理假結婚等語明確（見本院96年11月26日言詞辯論
    筆錄）。則兩造確已履行婚姻要件，然均無結婚之實質意思
    ，依前開說明，兩造婚姻應屬無效，應可認定。故結婚公證
    書既仍有兩造公證結婚之記載，顯見原告主觀認為其法律上
    地位有不安之危險存在，而此項危險得以對於被告之確認判
    決除去，原告自有即受本件確認判決之法律上利益。從而，
    原告請求確認兩造之婚姻無效，為有理由，應予准許。
丙、訴訟費用負擔之依據：民事訴訟法第78條。
中　　華　　民　　國　　96　　年　　12　　月　　10　　日
                    家事法庭　　法　官　陳卿和
以上正本係照原本作成。
如對本判決上訴須於本判決送達後20日內向本院提出上訴狀（需
附繕本）。
中　　華　　民　　國　　96　　年　　12　　月　　10　　日
　　                            書記官
